【裁判字號】    97,交聲更,36
【裁判日期】    970822
【裁判案由】    交管條例聲異
【裁判全文】
臺灣板橋地方法院交通事件裁定        97年度交聲更字第36號
原處分機關  臺北市交通事件裁決所
異  議  人
即受處分人  甲○○
上列異議人即受處分人因違反道路交通管理處罰條例案件，對於
臺北市交通事件裁決所民國96年12月24日所為之北市裁三字第裁
22─Z00000000號處分，聲明異議，本院於97年4 月7日以97年度
交聲字第121 號裁定後，原處分機關不服，提起抗告，經臺灣高
等法院於97年6月30日以97年度交抗字第557號裁定將原裁定撤銷
，發回本院，本院更為裁定如下：
    主  文
異議駁回。
    理  由
一、按行政罰法業於民國九十四年二月五日經制訂公布，並自九
    十五年二月五日起施行，該法第五條規定：「行為後法律或
    自治條例有變更者，適用行政機關最初裁處時之法律或自治
    條例。但裁處前之法律或自治條例有利於受處罰者，適用最
    有利於受處罰者之規定。」而道路交通管理處罰條例所定罰
    鍰、記點之裁罰，係屬行政罰法中所稱行政罰之性質，自有
    前開行政罰法第五條規定之適用。查異議人行為後，道路交
    通管理處罰條例於九十四年十二月二十八日修正公布，並於
    九十五年七月一日起施行，修正前道路交通管理處罰條例第
    三十三條第一項、第六十三條第一項第一款規定：「汽車行
    駛於高速公路或設站管制之道路，而不遵管制之規定者，處
    汽車駕駛人新臺幣（下同）三千元以上六千元以下罰鍰，並
    記違規點數一點」；而依修正後道路交通管理處罰條例第三
    十三條第一項第三款、第六十三條第一項第一款規定：「汽
    車行駛於高速公路、快速公路或設站管制之道路，不遵使用
    限制、禁止、行車管制及管理事項之管制規則，而有未依規
    定行駛車道之行為者，處汽車駕駛人三千元以上六千元以下
    罰鍰，並記違規點數一點」。準此，在高速公路未依規定行
    駛車道者，無論依修正前或修正後之規定，對異議人並無有
    利或不利可言，自應適用原處分機關裁處時即修正後同條例
    第三十三條第一項第三款、第六十三條第一項第一款之規定
    ，合先敘明。而依修正後道路交通管理處罰條例第三十三條
    第六項授權交通部會同內政部所訂定之高速公路及快速公路
    交通管制規則第八條第一項前段規定：「汽車行駛高速公路
    ，其車道之使用，除因交通事故及道路施工依臨時或可移動
    標誌指示或公路警察指揮外，應依設置之交通標誌、標線或
    號誌之規定。」，故汽車駕駛人在高速公路行駛時，如有未
    依規定使用車道之行為，即屬違反高速公路管制之規定，自
    應依首揭道路交通管理處罰條例之規定處以罰鍰及記違規點
    數。
二、本件原處分認異議人即受處分人甲○○駕駛車號DC－四七四
    九號自用小客車，於民國九十年十一月三十日十五時三十分
    許，行經國道一號高速公路南下重慶匝道入口處，未依規定
    行駛大客車專用車道，經內政部警政署國道公路警察局第一
    警察隊執勤員警目睹違規後當場攔停舉發。嗣受處分人於九
    十五年十一月二日（已逾越應到案期限六十日以上）繳納罰
    鍰六千元，並於繳納罰鍰後二十日內即九十五年十一月十日
    提出申訴，經原處分機關函請舉發機關調查結果，仍認受處
    分人有上開未依規定行駛車道之違規行為，原處分機關乃依
    修正後道路交通管理處罰條例第三十三條第一項第三款、第
    六十三條第一項第一款及違反道路交通管理事件統一裁罰基
    準表規定，裁處罰鍰六千元，並記違規點數一點。
三、異議意旨略以：因異議人第一次行駛該路段，不甚了解路況
    ，當行經重慶北路要上中山高速公路，一看到道路上標有「
    大車專用道」等字，即向左進入內側車道行駛，過了高速公
    路下面涵洞後，才被交通警察攔停（詳如行車行進路線圖）
    ，並無未依規定車道行駛之違規行為云云。
四、經查：異議人於前揭時、地駕駛上開自用小客車，因行駛於
    高速公路之大客車專用道違規，經警當場攔停舉發之事實，
    有內政部警政署國道公路警察局九十年十一月三十日公警局
    交字第Ｚ00000000號舉發違反道路交通管理事件通
    知單影本一紙附卷可稽，而「南向重慶入口匝道大客車專用
    道自八十七年八月一日起實施且於入口匝道前設有大客車專
    用之標誌牌」等情，業據內政部警政署國道公路警察局第一
    警察隊於九十五年十二月六日以公警一交字第０九五０一七
    二一三一號函覆在卷，且依異議人所提出之行車行進路線圖
    所示，異議人確有駕車駛入大客車專用道之情，其駕車行駛
    於高速公路，未依規定行駛車道之違規事實，堪以認定。雖
    異議人執上開情詞置辯，惟按違反行政法上義務之行為非出
    於故意或過失者，不予處罰，行政罰法第七條第一項定有明
    定；又人民違反法律上之義務而應受行政罰之行為，法律無
    特別規定時，雖不以出於故意為必要，仍須以過失為其責任
    條件。但應受行政罰之行為，僅須違反禁止規定或作為義務
    ，而不以發生損害或危險為其要件者，推定為有過失，於行
    為人不能舉證證明自己無過失時，即應受處罰（參照司法院
    大法官會議釋字第二七五號解釋文）。則本件違規地點之入
    口匝道前既設有大客車專用之標誌牌，業如上述，已足以提
    醒用路人該路段車道使用之限制，汽車駕駛人自有注意遵行
    之義務，縱令異議人不甚了解路況，仍無從免除其自身駕車
    之注意義務，異議人怠於注意致違規行駛大客車專用道，其
    駕駛行為至少已有過失，揆諸前開說明，異議人亦無解於因
    「過失」而應負之罰責。
五、綜上，異議人駕車行駛於高速公路，未依規定行駛車道之違
    規事證明確。原處分機關據以援引前開規定，裁處異議人罰
    鍰六千元，並記違規點數一點，於法並無違誤。本件異議為
    無理由，應予駁回。
據上論斷，應依道路交通案件處理辦法第十九條，裁定如主文。
中    華    民    國    97    年    8     月    22    日
                    交通法庭    法  官  劉  安  榕
以上正本證明與原本無異
如不服本裁定，應於裁定送達後5 日內敘明抗告理由，向本院提
出抗告狀。
                                書記官  陳  盈  真
中    華    民    國    97    年    8     月    25    日


司法院資訊處製作；財團法人民間司法改革基金會備份。
